臺灣新北地方法院刑事判決
111年度自字第8號
自  訴  人  蘇于庭


自訴代理人  王紫倩律師
            陳佳鴻律師
被      告  楊正宇



選任辯護人  張宸浩律師
            林珊玉律師
上列被告因強制等案件，經自訴人提起自訴，本院判決如下：
    主  文
甲○○無罪。
    理  由
一、自訴意旨略以：㈠被告甲○○為址設臺北市○○區○○○路○段00號
    衛采製藥股份有限公司（下稱衛采公司）之員工，於民國11
    0年間認識自訴人後，屢傳訊息騷擾自訴人，竟於110年11月
    3日上午9時許，在臺北市○○區○○街0號即國立臺灣大學醫學
    院附設醫院西址（下稱臺大醫院），被告基於強制之犯意，
    突然靠近自訴人表示想對話，自訴人隨即離開，被告仍跟隨
    自訴人後方，並不斷大吼，自訴人因害怕而進入臺大醫院地
    下一樓之維康醫療用品臺大西址一店向店員求助，被告先於
    該店門口徘徊，更直接進入店内，店員見狀協助阻擋被告，
    被告卻以若自訴人不與其對話，將要向自訴人任職公司之主
    管等人散播不利於自訴人之消息，以脅迫自訴人與其對談，
    使自訴人心生畏怖，被告即離開該店，經店員走出門外，發
    現被告仍在美食街附近而未離去，嗣自訴人由同事前來陪同
    離開該處。㈡被告意圖散布於眾，基於加重誹謗之犯意，於1
    10年11月16日起，向多數人傳送甜心花園網截圖、自訴人照
    片及內容為：「很可能是某人的秘密」、「去包一下啊」、
    「她是會為了自己目的，不擇手段到連身體都會賣的人，她
    有在做包養的賣喔」、「台大某家代理商（天X)的業務，才
    剛大學營養系畢業，就有乾爹，最近重找金主。最近也開始
    想找外商投履歷，道德倫理上偏差蠻大，大家注意一下嘿。
    」等意指自訴人會出賣身體或被包養等不實訊息。嗣於111
    年1月19日自訴人之同事林暐恒傳送：「欸有件事我覺得還
    是沒想跟妳說一聲，今天有聽到台大那邊有傳出來說有關包
    養的事情我不太聽八卦，但有聽到這樣的風聲」訊息；同事
    蔣進軒亦傳送：「欸欸有業界朋友跟我說你最近被傳很慘 
    還好嗎？」訊息予自訴人知悉，足以貶損自訴人之名譽。因
    認被告涉犯刑法第304條第1項強制、第310條第2項加重誹謗
    罪嫌。
二、按犯罪事實應依證據認定之，無證據不得認定犯罪事實；又
    不能證明被告犯罪者，應諭知無罪之判決，刑事訴訟法第15
    4條第2項、第301條第1項分別定有明文。再檢察官對於起訴
    之犯罪事實，應負提出證據及說服之實質舉證責任。倘其所
    提出之證據，不足為被告有罪之積極證明，或其指出證明之
    方法，無從說服法院以形成被告有罪之心證者，基於無罪推
    定之原則，自應為被告無罪判決之諭知（刑事訴訟法第161
    條第1項、刑事妥速審判法第6條、最高法院92年度台上字第
    128號判決意旨參照）。而上述檢察官應負舉證責任之規定
    ，亦於自訴程序之自訴人同有適用（最高法院91年4月30日
    第4次刑事庭會議決議參照）。是以，自訴人對於被告之犯
    罪事實，亦應負前揭實質舉證責任。
三、自訴人認被告甲○○涉犯強制、加重誹謗罪嫌，係以：㈠自訴
    人與被告LINE對話紀錄、㈡110年11月3日維康醫療用品台大
    西址一店監視錄影畫面、㈢110年11月16日被告傳送予第三人
    LINE對話紀錄翻拍影本（下稱自證3）、㈣111年1月26日被告
    傳送予LINE名稱「HankChiu」LINE對話紀錄截圖影本（下稱
    自證4）、㈤111年1月28日被告傳送至LINE群組之訊息截圖影
    本（下稱自證5）、㈥111年1月19日自訴人與林暐恒、蔣進軒
    LINE對話紀錄截圖影本、㈦111年2月7日自訴人鈺璽診所診斷
    證明書，為其主要論據。
四、訊據被告甲○○堅決否認有何強制、加重誹謗之犯行，辯稱：
    我當天有跟自訴人進入藥局，且我在藥局外及美食街待了15
    分鐘左右就離開，且我沒有告訴自訴人我要在外面等她，我
    只是要知道她為何要對我朋友講我壞話，我承認有自證3、4
    的訊息，但都是一對一對話等語；被告之辯護人則辯以：自
    訴人稱被告於維康醫療用品店内，以自訴人若不與其對話就
    要向當時自訴人所任職的公司之主管、長官散播不利於自訴
    人之消息，脅迫自訴人與其對談云云，惟並未具體指摘被告
    如何對其為脅迫行為，又縱使被告曾待在美食街，亦不能證
    明其有強制犯行。被告傳送自證3網站截圖，並無具體指摘
    對象為何人，遑論減損自訴人之社會評價；被告傳送自證4
    訊息僅係出於提醒及建議，非為減損自訴人名譽。且被告均
    以私訊方式傳送自證3及自證4訊息，並無散布於眾之意圖。
    另自訴人以自證5稱被告傳送訊息至LINE群組云云，惟從自
    證5看不出來傳送對象係何人，也無法判斷該訊息中所指述
    之人、事為何等語。經查：
　　㈠強制罪部分：
　　　⒈按若將強制罪中「強暴」要件擴張解釋為一切對他人達
        成心理強制之效果，將使強暴之構成要件空洞化，有違
        構成要件明確性之要求，使人民動輒得咎，亦不符合刑
        罰謙抑之精神。又行為在道德上、社會觀念或有理虧，
        也違反他人意志之自由，然並不等同即屬於刑法第304
        條第1項之強暴、脅迫行為，必也行為人之行為，符合
        上開強暴、脅迫之客觀構成要件要素者，始克該當，而
        非以被害人之心理感受為唯一之判斷標準（臺灣高等法
        院108年度上易字第1179號判決意旨參照）。
　　　⒉查自訴人雖於本院指訴：當天我在臺大醫院樓下維康藥
        局，我進藥局後，被告也進來想要跟我說話，但我沒有
        理他，被告有說是否可以到外面跟他講話，被告就在藥
        局外徘徊，讓我無法出去，我因擔心出去後他會與我交
        談，所以我一直待在藥局內，到我通知同事來接我離開
        ，期間約從9點多到11點，被告在藥局時有打電話給朋
        友，我感覺他有點威脅的意思，因為他講的電話內容有
        提及到我公司主管的名字，「希望我可以跟他講話」加
        上他當天一直跟著我講話也很激動，所以讓我感到威脅
        等語（見本院卷第194至195頁），並提出110年11月3日
        維康醫療用品台大西址一店監視錄影畫面截圖乙份及光
        碟1片佐證（見本院卷第225至304頁），然觀諸上開監
        視錄影畫面截圖內容，雖可見自訴人與被告於當日在該
        藥局內彼此間之相對位置，但未見被告對自訴人有任何
        肢體接觸等強暴行為。再者，上開監視錄影畫面並無錄
        音功能，亦自無從知悉被告於電話中向朋友所陳述之內
        容是否具有脅迫自訴人之意。是以，自訴人本件並未能
        舉證證明被告對其有何具體脅迫之言語或行為。況且，
        自訴人於本院自承：我進藥局後，被告也進來想要跟我
        說話，但我沒有理他等語，顯見自訴人當日並未與被告
        交談，則被告亦無以脅迫方式使自訴人與其對談之行為
        ，至為灼然。
　　㈡加重誹謗罪部分：
　　　⒈按刑法第310條第2項之加重誹謗罪，係以散布文字圖畫
        等方法，犯同條第1項所定「意圖散布於眾而指摘或傳
        述足以毀損他人名譽之事」之罪，為其構成要件。所謂
        意圖散布於眾，係指意圖散發或傳布於不特定之多數人
        而言，如僅傳達於特定之人，即不足以當之(最高法院8
        8年度台非字第21號判決意旨參照）。
　　　⒉查自訴人於本院指訴：自證3係被告與廖蒼億間的私訊，
        自證4係被告與我公司老闆「HANK」的對話等語，核與
        被告陳述：自證3、4訊息都是一對一的對話等語相符，
        並有110年11月16日被告傳送予第三人LINE對話紀錄翻
        拍影本及111年1月26日被告傳送予LINE名稱「HankChiu
        」LINE對話紀錄截圖影本附卷可佐（見本院卷第35至47
        頁），足認自證3及自證4所示內容，分別係被告以LINE
        通訊軟體傳送訊息予廖蒼億及「HANK」，均屬兩人間非
        公開之對話，亦即僅收受訊息之廖蒼億及「HANK」才得
        以閱讀該訊息內容。是以，被告以上開私訊方式傳送訊
        息予廖蒼億及「HANK」，並無從使不特定人或其他特定
        之多數人得以知悉上開訊息內容，尚非屬公開之訊息至
        明，揆諸前揭判決意旨，尚難認被告上開所為具有散布
        於眾之意圖，核與加重誹謗罪之構成要件未合。
　　　⒊被告固坦承於111年1月28日有張貼自證5訊息至25人LINE
        群組之事實，然觀之自證5訊息內容略以：「台大某家
        代理商（天X)的業務，才剛大學營養系畢業，就有乾爹
        ，最近重找金主。最近也開始想找外商投履歷，道德倫
        理上偏差蠻大，大家注意一下嘿。」等文字（見本院卷
        第49、305頁），並未揭露顯示具體之姓名、畢業大學
        及任職公司等個人資料，足以辯識被告所影射之人即為
        自訴人本人，佐以上開訊息下方所張貼甜心花園網截圖
        （見本院卷第305頁，自證8）畫面模糊不清，亦無從辨
        識上開截圖中之女子即為自訴人本人樣貌，而得以與自
        訴人本人連結。且被告並未於自證5或自證8訊息中同時
        張貼自訴人本人大頭貼照片以特定其所影射者即為自訴
        人。是以，此部分自訴人尚難僅憑上開文字訊息及甜心
        花園網截圖，逕認被告涉犯加重誹謗罪責。
五、綜上所述，被告及辯護人前揭所辯內容，尚非無據，堪可採
    信。本件依調查所得證據尚不足以證明被告涉有強制、加重
    誹謗之犯行，依首開說明，本件不能證明被告犯罪，自應為
    無罪之諭知。
據上論斷，應依刑事訴訟法第301條第1項，判決如主文。
中　　華　　民　　國　　111 　年　　8 　　月　　25　　日
                  刑事第六庭    法　官  楊展庚
以上正本證明與原本無異
如不服本判決應於送達後20日內向本院提出上訴狀
                                書記官　王宏宇
中　　華　　民　　國　　111 　年　　8 　　月　　25　　日